【裁判字號】    90,重訴,28
【裁判日期】    900801
【裁判案由】    給付貨款
【裁判全文】
臺灣花蓮地方法院民事判決                            九十年度重訴字第二八號
    原      告  乙○○
    被      告  甲○○
右當事人間請求給付貨款事件，本院判決如左：
    主    文
被告應給付原告新台幣壹仟壹佰萬肆仟柒佰柒拾元，及其中新台幣捌佰萬元自民國
八十八年五月一日起至清償日止按年息百分之五計算之利息。
原告其餘之訴駁回。
訴訟費用由被告負擔。
    事    實
甲、原告方面：
一、聲明：
    原告應給付被告新台幣（下同）一千一百萬四千七百七十三元，其中八百萬元應
    自民國八十八年五月一日起至清償日止按年息百分之二十計算之利息，並按前開
    利息之二成計算違約金，另三百萬四千七百七十三元，應自九十年一月一日起按
    年息百分之十計算之違約金。
二、陳述：
    被告向原告購買飼料，同意被告出售豬隻後即給付貨款，經由被告陸續進貨後，
    自八十八年四月份起即逾八百萬元，經原告告知被告應於五月一日起清償全部債
    務，否則應給利息，被告一再拖延，並未給付利息，原告體諒同意讓被告繼續積
    欠，但被告無誠意償還，被告至八十九年十二月十五日止又積欠原告三百萬四千
    四百七十七元，共計一千一百萬四千七百七十三元，爰訴請如訴之聲明。
三、證據：提出他項權利證明書、支票、抵押權設定契約書各一件、帳目明細三本（
    含統一發票等）（均影本）為證。
貳、被告方面：
一、聲明：
    原告之訴駁回。
二、陳述：
    八百萬是有土地抵押擔保，我欠被告款項如原告所說一千一百萬零四千四百七十
    三元沒有錯。另外三百多萬是要東西賣完才還他。
三、證據：提出抵押權設定契約書影本一件為證。
    理    由
一、原告主張被告積欠其貨款一千一百萬零四千四百七十三元，提出他項權利證明書
    、支票各一件、帳目明細三本（含統一發票等）（均影本）為證，被告亦不爭執
    ，原告主張堪為真實。
二、(1)遲延之債務，以支付金錢為標的者，債權人得請求依法定利率計算之遲延利
    息但約定利率較高者，仍從其約定利率。
        對於利息，無須支付遲延利息。
        前二項情形，債權人證明有其他損害者，並得請求賠償。
        （民法第二百三十三條）
      應付利息之債務，其利率未經約定，亦無法律可據者，週年利率為百分之五
        。
       （民法第二百零三條）
      給付有確定期限者，債務人自期限屆滿時起，負遲延責任。
        給付無確定期限者，債務人於債權人得請求給付時，經其催告而未為給付，
        自受催告時起，負遲延責任。其經債權人起訴而送達訴狀，或依督促程序送
        達支付命令，或為其他相類之行為者，與催告有同一之效力。前項催告定有
        期限者，債務人自期限屆滿時起負遲延責任。
        （民法第二百二十九條）
      當事人得約定債務人於債務不履行時，應支付違約金。
        違約金，除當事人另有訂定外，視為因不履行而生損害之賠償總額。其約定
        如債務人不於適當時期或不依適當方法履行債務時，即須支付違約金者，債
        權人除得請求履行債務外，違約金視為因不於適當時期或不依適當方法履行
        債務所生損害之賠償總額。
        （民法第二百五十條）
    (2)原告另請求如訴之聲明利息及違約金，然而原告就其與被告間利息及違約金有
      特別約定部分均未舉證證明，是以原告得請求者應僅限於遲延利息，原告請求
      違約金即無理由；再者，原告與被告間就八百萬元貨款部分，被告提供土地為
      原告設定抵押權，約定權利清償日期為八十八年一月六日，有被告提出為原告
      不爭執之抵押權設定契約書為證，被告屆期未清償，自該時起負遲延責任。綜
      上，原告請求八百萬貨款部分自八十八年五月一日（原告就利息起算日雖可自
      八十八年一月七日起算，然而原告僅請求自此日起算）起至清償日止按年息百
      分之五計算之利息範圍內為有理由，逾此範圍之請求，即無理由。
三、原告依據貨款請求權提起本訴，請求主文第一項所示金額，合於法律規定，應予
    准許，逾此範圍之請求，即無理由，應予駁回。
四、按以一訴附帶主張利息或其他孳息、損害賠償、違約金或費用者，不併算其價額
    。民事訴訟費用法第五條第二項定有明文。原告敗訴部分為利息及違約金，該部
    分不併算為訴訟標的價額，原告之訴雖一部勝訴一部敗訴，惟訴訟費用仍應由被
    告一造負擔，附此說明。
五、兩造其餘之主張及攻擊防禦方法，因本件事實已臻明確且無礙於本件之認定及判
    決之結果，本院即無庸逐一論述，併此敘明。
六、據上論結：本件原告之訴為一部有理由，一部無理由，依民事訴訟法第七十九條
    但書，判決如主文。
中      華      民      國    九十      年      八      月      一      日
                                        臺灣花蓮地方法院民事庭
~B法      官  林麗玉
右正本証明與原本無異。
如對本判決不服，應於送達後廿日內，向本院提出上訴狀（應抄附繕本）。
~B法院書記官  林揚奇
中      華      民      國    九十      年      八      月      二      日


司法院資訊處製作；財團法人民間司法改革基金會備份。
